臺灣臺南地方法院刑事判決　　　　　　 99年度簡上字第431號
上　訴　人　朱紫菱
即　被　告
上列上訴人因違反毒品危害防制條例案件，不服本院99年度簡字
第2581號中華民國99年10月27日第一審簡易判決（聲請簡易判決
處刑案號：99年度偵字第8542號），提起上訴，本院合議庭依通
常程序為第一審判決如下：
    主  文
原判決撤銷。
本件免訴。
    理  由
一、聲請簡易判決處刑意旨略以：被告朱紫菱於民國 99年3月31
    日晚上某時， 在臺南市○○路某處，以新臺幣（下同）3千
    元之代價，向綽號「小白」之成年女子（下稱「小白」）購
    買第二級毒品甲基安非他命1包（ 驗前淨重0點412公克、驗
    後淨重0點402公克，下稱本件甲基安非他命）而持有之，迄
    至同年5月6日下午2時5分許， 在臺南縣仁德鄉○○路870巷
    80號署立嘉南療養院（下稱嘉南療養院）4樓A6病房之422室
    內，經院內護理人員進行例行性安全檢查時，在其牛仔褲內
    發現持有之本件甲基安非他命，而認被告涉犯毒品危害防制
    條例第11條第2項之持有第二級毒品罪等語。
二、按案件曾經判決確定者，應為免訴之判決，刑事訴訟法第30
    2條第1款定有明文。又此項原則關於實質上一罪或裁判上一
    罪，均有其適用，則其一部分犯罪事實曾經判決確定者，確
    定判決效力當然及於全部，故檢察官復將其他部分重行起訴
    者，亦應諭知免訴之判決。訊據被告對於上揭時地購買而持
    有本件甲基安非他命之情，固為坦認，然堅詞本件甲基安非
    他命，係其於99年3月31日晚上7許，向「小白」購買甲基安
    非他命，並與「小白」在其停放於臺南市○○路某處之自小
    客車上，以燒烤方式施用後所剩餘，而該次施用第二級毒品
    之犯行，業經本院以99年度簡字第1916號刑事判決確定在案
    ，則持有本件甲基安非他命之行為，應為該次施用行為所吸
    收等語。經查：
  (一)嘉南療養院之護理人員楊雅君於99年5月6日下午2時5分許，
    在被告於該院所住之4樓A6病房之422室內進行例行性安全檢
    查時，於被告所有置於其個人使用之衣櫃內之牛仔褲之後方
    口袋內，發現本件甲基安非他命，且經鑑驗確屬甲基安非他
    命無誤，為證人楊雅君於審理中所陳明，且有臺南縣警察局
    歸仁分局扣押物品清單、 高雄市立凱旋醫院99年7月28日高
    市凱醫驗字第13566號濫用藥物成品檢驗鑑定書各1份在卷可
    稽（見警卷第28頁，偵卷第8頁）， 並有本件甲基安非他命
    扣案為證。
  (二)被告於本案偵訊中即陳稱：本件甲基安非他命，係我於99年
    3月31日晚上某許，在臺南市○○路那邊， 我坐在「小白」
    的車，以3千元向「小白」購買， 有吸了3、4口，之後一直
    放在身上直到被查獲為止等語（見偵卷第42頁）。且查：
  (1)被告曾因於99年3月31日晚上7時許，與「小白」在其停於臺
    南市○○路某處之自小客車上，以燒烤方式施用安非他命，
    嗣因情緒失控而於 99年4月1日9時25分送至嘉南療養院急診
    ，於同日上午10時30分許住院治療， 並經該院於同日下午1
    時27分許採尿檢驗呈安非他命陽性反應，而查獲其觸犯毒品
    危害防制條例第10條第2項之施用第二級毒品罪之事實， 經
    本院於 99年7月28日以99年度簡字第1916號刑事判決判處有
    期徒刑4月、如易科罰金以1千元折算1日，並於99年8月16日
    確定在案，有該案判決（見簡上卷第46至47頁，下稱本院確
    定判決）及臺灣高等法院被告全國前案紀錄表各1 份附卷可
    憑。
  (2)再被告就本院確定判決所指該次施用之毒品來源，其於99年
    5月6日之司法警察調查中陳稱：我於99年3月31日晚上7時許
    ，在臺南市○○路某處之「小白」之自小客車上，由「小白
    」提供安非他命1包， 我與「小白」將安非他命置於玻璃球
    內燃燒吸食煙氣， 我並交付3千元予「小白」等語（見南縣
    歸警偵字第0990010047號警卷第2至3頁），且查上揭確定判
    決所指呈安非他命陽性反應之採尿檢驗方式，係嘉南療養院
    以台塑生醫公司製造之「台塑生醫迅知嗎啡─甲基安非他命
    2合1快速檢驗試劑」，經滴入受測者尿液後，藉由指示線之
    出現與否來判定毒物反應之陰、陽性，而此快速檢驗試劑檢
    查之原理為競爭型免疫層析法，利用膜上鍵結之甲基安非他
    命特異性抗原，當檢體尿液中出現甲基安非他命時，會與抗
    甲基安非他命抗體─膠體金之結合物形成複合體競爭，亦即
    當受測者使用甲基安非他命，使其尿液中所含甲基安非他命
    濃度高於500ng/ml閾值標準時，檢驗結果將呈陽性，而於該
    院之藥毒物檢驗報告單上顯示為安非他命陽性反應等情，有
    前開記載採尿檢驗結果之嘉南療養院藥毒物檢驗報告單、同
    院 99年12月31日嘉南司字第0990009293號函各1份附卷可參
    （見南縣歸警偵字第0990010047號警卷第6頁， 簡上卷第35
    至37頁），可見被告於99年3月31日晚上7時許向「小白」取
    得而供其施用之毒品，應為甲基安非他命。
  (3)從而，被告關於本件確定判決所指該次施用之甲基安非他命
    之來源，係其於99年3月31日晚上7時許，在臺南市○○路某
    處之「小白」之自小客車上， 以3千元之向「小白」取得甲
    基安非他命後供其施用，則此與被告於本案所陳及聲請簡易
    判決處刑意旨所指之其於99年3月31日晚上某時，在台南市
    ○○路某處，以3千元之代價向「小白」購買本件甲基安非
    他命而持有之情狀相比，就取得本件甲基安非他命之時、地
    、價格、對象等過程情節，可謂幾近雷同。
  (三)又被告於上揭確定判決所指在99年3月31日晚上7時許施用甲
    基安非他命之後，因情緒失控而於 99年4月1日9時25分經其
    父母陪同至嘉南療養院急診，並於同日10時30分住院，且直
    至同年5月6日下午2時5分許查獲本件甲基安非他命之時止之
    住院過程中，被告並無請假外出之紀錄，其父母有前來探視
    ，其中於同年5月1日中午曾有被告之同事帶水杯前來，由護
    士轉交而未會客等情，有嘉南療養院99年12月29日嘉南司字
    第0990009227號函、100年2月14日嘉南司字第1000000934號
    函各1份在卷可稽（見簡上卷第30、31、59至68頁）； 再依
    警卷所示之嘉南療養院4樓A6病房422室之相關照片，在照片
    旁之說明欄內註記被告就診之病房係屬「隔離病房」（見警
    卷第17頁及第18頁上方照片），且除被告陳稱：我在嘉南療
    養院住院期間，只有父母可來探視，其他人都不准等語外（
    見簡上卷第148頁）， 證人楊雅君於審理中亦證稱：上開被
    告至嘉南療養院住院直至99年5月6日之期間，被告不能自己
    至院外，當時有限制訪客，只有其父母可以會面，會面地點
    有時在會客室、有時在A6病房大廳，且若是列為隔離病房之
    病人，除了醫護人員及其家屬可探視外，基本上其他外人不
    能探視等語（見簡上卷第146至148頁），則被告在上揭施用
    甲基安非他命後，送至嘉南療養院住院直至99年5月6日之期
    間，既未曾外出離開該院，且除醫護人員及其父母曾至該院
    之院內探視外，並未見有何曾與其他人會面接觸之紀錄。
  (四)再於99年5月6日查獲本件甲基安非他命後，經警據報於同日
    下午3時46分許帶領被告至警局接受調查，並於同日下午6時
    2分許採尿送驗， 結果就安非他命類、鴉片類之檢驗項目均
    呈陰性反應，有上揭嘉南療養院99年12月29日嘉南司字第09
    90009227號函以及臺南縣警察局歸仁分局毒品犯罪嫌疑人尿
    液採驗作業管制紀錄清冊、長榮大學出具之 99年5月11日陰
    性報告各1份附卷可憑（見偵卷第9、11頁），且證人楊雅君
    亦證稱並未查獲打火機、鋁箔紙、玻璃球之類之物等語（見
    簡上卷第146頁）， 則被告之採尿檢驗未出現施用甲基安非
    他命之陽性反應，亦未見有何打火機、鋁箔紙、玻璃球等供
    施用甲基安非他命使用之工具，無從顯示被告至嘉南療養院
    住院直至99年5月6日之期間，仍有獲取甲基安非他命以供施
    用之需求。
  (五)又嘉南療養院雖曾於 99年4月1日、9日、16日、23日、30日
    之上午10時至11時或下午1時30分至2時30分，對被告所在病
    房之床舖、床旁桌、衣櫃進行例行性安檢而無特殊發現，有
    該院99年12月29日嘉南司字第0990009227號函、100年2月14
    日嘉南司字第1000000934號函及所附護理紀錄單各1 份附卷
    可參（見簡上卷第30、31、59至68頁），然證人楊雅君於審
    理中除證稱：我在 99年5月6日下午2時5分對A6病房之422室
    內進行例行性安全檢查，檢查範圍為病室內病人之衣櫃、床
    、床單、枕頭、床旁桌，病人之衣服有一件件檢查，也有檢
    查口袋，床墊會翻起，床旁桌、抽屜會檢查，枕頭套及被單
    看看裡面有無藏物品，當時在被告使用之衣櫃內之藍色牛仔
    褲後方之口袋， 發現1包用透明夾鏈袋裝放之淡褐色結晶物
    體（即本件甲基安非他命）等語外，尚證稱：我只能確認上
    開99年5月6日那次例行性安全檢查係我所為，被告一開始住
    院並非由我進行安全檢查，我也無法確認其餘安全檢查有無
    做過，且因病人在入院及住院都是穿自己本來之衣服，而我
    們不會特定在病人身上檢查，只會檢查衣櫃、床、床旁桌，
    若東西在病人身上的話，我們並沒有檢查等語（見簡上卷第
    127、128、132、143、144頁）， 是以，證人楊雅君僅曾執
    行99年5月6日查獲本件甲基安非他命之該次安全檢查，並未
    參與此前被告入院及其他住院期間之安全檢查，本無從確知
    其他安全檢查是否同有進行前開與楊雅君相同檢查方式之程
    序，更況再參以被告在入院及住院期間均穿著自己之衣物，
    且安全檢查之範圍又不及被告身上衣著，而本件甲基安非他
    命又恰存於供被告自己穿著之牛仔褲後方之口袋內，則在進
    行安全檢查時，因被告身著該牛仔褲之故，致未能在該褲口
    袋內發現本件甲基安非他命之可能性，無法完全排除等情以
    觀，尚難因前開在99年5月6日之前進行之例行性安全檢查，
    未見載有發現本件甲基安非他命之紀錄，即可當然直接推認
    被告必在住院後始持有本件甲基安非他命。
  (六)再證人楊雅君固證稱：被告在住院期間，若有參加職能治療
    活動， 可能會與其他病房之病人接觸等語（見簡上卷第147
    頁），然被告陳稱：我雖曾參加職能治療活動，但從未向其
    他病人取得甲基安非他命等語，且證人楊雅君亦稱；在99年
    5月6日進行安全檢查之日，並未聽到在其他病房有查到類似
    本件甲基安非他命之物品等語（見簡上卷第146頁）， 並無
    證據足以顯示其他病人有提供甲基安非他命，且被告可透過
    與之接觸而取得該物之情況。
  (七)綜上所述，關於被告取得而持有本件甲基安非他命之過程情
    節，與本件確定判決所指該次施用甲基安非他命而取得該毒
    品之來源過程，幾乎完全相同，且被告除因本件確定判決所
    指之施用甲基安非他命行為而有取得持有該毒品之機會外，
    其在該次施用完畢後進入嘉南療養院住院，並直至99年5月6
    日被查獲本件甲基安非他命之期間，既無從顯示被告猶有再
    獲取甲基安非他命以供施用之需求，亦無證據足認其存有取
    得甲基安非他命之管道及跡象，則被告辯稱本件甲基安非他
    命，係其於本件確定判決所指該次向「小白」取得，並供施
    用之後，剩餘而一直持有之情，衡非無據，應可採信。從而
    ，本件聲請簡易判決意旨所指被告持有之本件甲基安非他命
    ，既係原供本件確定判決所指施用甲基安非命犯行所用而剩
    餘之甲基安非他命，基於持有毒品之低度行為，為施用毒品
    之高度行為所吸收之法條競合關係，被告持有本件甲基安非
    他命之犯罪事實，應為本件確定判決效力所及，則檢察官業
    就為本件確定判決效力所及之犯罪事實，再行聲請簡易判決
    處刑，原審未察而依聲請逕為簡易判決處刑，尚有未洽，被
    告執此提起上訴，指摘原判決不當，為有理由，應由本院將
    原判決撤銷改判，另為免訴之諭知。
三、末按檢察官聲請以簡易判決處刑之案件，經法院認為有第45
    1條之1第4項但書之情形者， 應適用通常訴訟程序審判之，
    刑事訴訟法第452條定有明文； 又對於簡易判決之上訴，準
    用刑訴法第3編第1章及第2章之規定， 管轄第二審之地方法
    院合議庭受理簡易判決上訴案件，應依通常程序審理，其認
    案件有刑訴法第452條之情形者， 應撤銷原判決，逕依通常
    程序為第一審判決，法院辦理刑事訴訟簡易程序案件應行注
    意事項第14項亦立有規定。本件聲請簡易判決處刑意旨所指
    之犯罪，既經本院為免訴之諭知，自屬不得以簡易處刑之案
    件，而為應適用第一審程序之判決，當事人如有不服，仍得
    於法定上訴期間內，向管轄之第二審法院提起上訴，附此敘
    明。
據上論斷，應依刑事訴訟法第455條之1第3 項、第452條、第369
條第1項前段、第302條第1款，判決如主文。
本案經檢察官吳書嫺到庭執行職務。
中    華    民    國   100    年    10    月    31    日
                  刑事第五庭審判長法  官  蔡奇秀
                                  法  官  余玟慧
                                  法  官  陳威龍
以上正本證明與原本無異。
如不服本判決應於收受本判決後10日內向本院提出上訴書狀，並
應敘述具體理由。其未敘述上訴理由者，應於上訴期間屆滿後20
日內向本院補提理由書狀（均須按他造當事人之人數附繕本）「
切勿逕送上級法院」。
                                  書記官  蘇嬿合
中    華    民    國   100    年    10    月    31    日